【裁判字號】    98,簡上,828
【裁判日期】    990202
【裁判案由】    詐欺
【裁判全文】
臺灣桃園地方法院刑事判決             98年度簡上字第828號
上  訴  人  臺灣桃園地方法院檢察署檢察官
被      告  甲○○
上列上訴人因被告詐欺案件，不服本院簡易庭98年度壢簡字第56
5 號中華民國98年8 月4 日第一審簡易判決（聲請簡易判決處刑
案號：臺灣桃園地方法院檢察署98年度偵緝字第156 號）提起上
訴，及移送併辦（臺灣桃園地方法院檢察署98年度偵緝字第1114
號），本院管轄之第二審合議庭判決如下：
    主    文
上訴駁回。
    事    實
一、甲○○於民國95年間，因施用第二級毒品案件，經本院判處
    有期徒刑3 月確定，於95年07月14日易科罰金執行完畢，竟
    不思悔改。依其社會生活之通常經驗，可預見將金融機構帳
    戶之存摺、金融卡或密碼等帳戶工具交付他人，可能成為不
    法集團詐欺被害人財物時，供匯交、提領款項所用，進而幫
    助該不法集團遂行詐欺取財犯行，仍基於縱使他人利用其所
    提供之金融帳戶工具實施詐欺取財亦不違其本意之幫助詐欺
    取財不確定故意，於97年3 月28日，依自稱黃春榮之成年男
    子之要求，在桃園縣中壢市○○路405 號渣打國際商業銀行
    環北分行申請開立帳號000000000000號帳戶而取得存摺、金
    融卡各1 枚，且於同日，即在桃園縣某處，將該帳戶之存摺
    、金融卡交付與自稱黃春榮之人，並告知密碼，供黃春榮所
    屬詐欺集團存、提款、轉帳及匯款之用，以此方式幫助該等
    詐欺集團成員向他人詐取財物。嗣自稱黃春榮之成年男子與
    同屬該犯罪集團姓名年籍不詳之成年人，意圖為自己不法之
    所有，基於詐欺取財之犯意聯絡，先由該年籍不詳之成年人
    自稱為東森購物之人員，於97年03月28日19時52分許，以電
    話號碼0000000000號打電話向住於桃園縣之乙○○佯稱：妳
    向本公司購物新臺幣（下同）2990元，因本公司人員輸入錯
    誤，會扣款12個月，請妳到郵局去列印餘額，以便中止扣款
    云云，使乙○○信以為真而陷於錯誤，分別匯款29989 元入
    張志雄（另案辦理）於國泰世華商業銀行民生分行帳號0000
    00000000000 號帳戶內，再匯款100000元、58000 元入錢莉
    娟（另案辦理）於渣打國際商業銀行新豐分行帳號00000000
    00000 號帳戶內，末匯款100000元入甲○○上開渣打國際商
    業銀行環北分行帳戶內。該等匯入張志雄、錢莉娟、甲○○
    帳戶之款項，各於匯入之同日或翌日，經分別以卡片跨行提
    款、卡片提款方式提領一空。嗣乙○○發覺受騙，報警循線
    查獲甲○○犯罪。
二、案經臺北市政府警察局中山分局移送臺灣臺北地方法院檢察
    署檢察官呈請臺灣高等法院檢察署核轉臺灣桃園地方法院檢
    察署檢察官偵查後聲請以簡易判決處刑，暨彰化縣政府警察
    局刑警大隊偵查第四隊移送臺灣彰化地方法院檢察署呈請臺
    灣高等法院檢察署核轉臺灣桃園地方法院檢察署檢察官偵查
    後移送併辦。
    理    由
一、按被告以外之人於審判外之言詞或書面陳述，除法律有規定
    者外，不得作為證據。又被告以外之人於審判外之陳述，雖
    不符前4 條之規定，而經當事人於審判程序同意作為證據，
    法院審酌該言詞陳述或書面陳述作成時之情況，認為適當者
    ，亦得為證據。當事人、代理人或辯護人於法院調查證據時
    ，知有第159 條第1 項不得為證據之情形，而未於言詞辯論
    終結前聲明異議者，視為有前項同意，刑事訴訟法第159 條
    第1 項、第159 條之5 分別定有明文。查證人乙○○、錢莉
    娟於警詢、偵查中時之陳述，固係審判外之陳述，惟被告就
    上開審判外之陳述，於本院審理中知有該項證據均未曾於言
    詞辯論終結前聲明異議，而本院審酌該等證人陳述作成時之
    情況，並無違法取證及證明力過低之瑕疵，亦認以之作為證
    據為適當，依前揭規定說明，自有證據能力。另本件認定事
    實引用之卷內其餘所有文書證據卷證資料，並無證據證明係
    公務員違背法定程序取得，且被告亦未於言詞辯論終結前表
    示異議，均有證據能力，核先敘明。
二、上開犯罪事實，業經被告甲○○於本院審理中坦承不諱，且
    經被害人乙○○於警詢中證述甚詳，另有證人錢莉娟於警詢
    、偵查中之陳述、渣打國際商業銀行環北分行函與所附被告
    上開帳戶印鑑卡影本1 份、開戶申請書影本1 份、交易明細
    影本1 份、渣打國際商業銀行新豐分行錢莉娟上開帳戶印鑑
    卡影本1 份、開戶認證資料影本1 份、交易明細影本1 份、
    國泰世華商業銀行民生分行函與所附張志雄上開帳戶存款開
    戶申請書影本1 份、印鑑簡卡影本1 份、交易明細影本1 份
    、郵局自動櫃員機交易明細表1 份在卷可稽，足認被告前揭
    具任意性之自白核與事實相符，而屬可信。綜上所述，本件
    事證明確，被告犯行洵堪認定，應依法論科。
三、查前開真實姓名、年籍不詳之不法詐欺集團成員，基於意圖
    為自己不法所有之犯意聯絡，以前揭方式，致使被害人乙○
    ○因而陷於錯誤，匯款至被告上開渣打銀行帳戶，該等不詳
    姓名、年籍之人所屬不法詐欺集團成員所為，均應係犯刑法
    第339 條第1 項之詐欺取財罪，本案自稱黃春榮之成年男子
    及其他真實姓名、年籍不詳之成年人所組成之詐欺犯罪集團
    ，就上開詐欺取財犯行，有犯意聯絡與行為分擔，為共同正
    犯。然按刑法上之幫助犯，係雖與正犯對於犯罪有共同之認
    識，惟是以幫助之意思，對於正犯資以助力，並未參與實行
    犯罪構成要件之行為者而言，是以，如未參與實施犯罪構成
    要件之行為，且係出於幫助之意思提供助力，即屬幫助犯，
    而非共同正犯，本件被告將上開帳戶資料交予自稱黃春榮之
    成年男子，係基於幫助他人詐欺取財之不確定故意，並僅提
    供其所有上開帳戶資料供為詐欺集團成員不法所得款項匯入
    、提領之用，係提供詐欺取財構成要件以外之助力，而為詐
    欺取財罪之幫助犯，是核被告所為，係犯刑法第30條第1 項
    、第339 條第1 項之幫助詐欺取財罪。又幫助犯係從犯，從
    屬正犯而成立，刑法上既無「共同幫助」之情，則被告所為
    之前揭幫助詐欺取財犯行，當亦無「幫助共同」之可言（司
    法院70廳刑一字第1104號函亦同此見解）。再被告幫助正犯
    詐欺被害人之幫助行為僅1 個，雖正犯施用詐術使被害人數
    次交付財物，係正犯該次詐欺取財行為使被害人分次交付財
    物之結果，祇成立1 詐欺取財罪；被告為幫助犯，亦祇成立
    1 幫助詐欺取財罪。至檢察官移送併辦之臺灣桃園地方法院
    檢察署98年度偵緝字第1114號案件，經核與本案聲請簡易判
    決處刑部分係事實上同一案件，本院亦得併予審理，附此敘
    明。查被告於95年間，因施用第二級毒品案件，經本院判處
    有期徒刑3 月確定，於95年7 月14日易科罰金執行完畢，此
    有臺灣桃園地方法院檢察署刑案資料查註紀錄表、臺灣高等
    法院被告前案紀錄表各1 份可按。被告於受上開有期徒刑之
    執行完畢後5 年內，故意再犯本件有期徒刑以上之刑之罪，
    為累犯，應依刑法第47條第1 項規定，依法加重其刑，又被
    告幫助他人犯詐欺取財罪，為從犯，本院衡其犯罪情節較正
    犯為輕，爰依刑法第30條第2 項之規定，按正犯之刑減輕之
    ，又其刑有加減，依法先加重後減輕之。
四、末按關於刑之量定，係實體法上賦予法院得為自由裁量之事
    項，苟已斟酌刑法第57條各款所列情狀，而未逾越法定刑度
    ，或濫用其權限，即不得任意指摘為違法（最高法院72年度
    台上字第6696號、75年台上字第7033號判例、95年度台上字
    第7315號、第7364號判決均可參照）。且在同一犯罪事實與
    情節，如別無其他加重或減輕之原因，下級審法院量定之刑
    ，亦無過重或失輕之不當情形，則上級審法院對下級審法院
    之職權行使，原則上應予尊重（最高法院85年度臺上字第24
    46號判決參照）。本院審酌被告所為幫助詐騙者遂行詐財目
    的，同時使詐騙者得以隱匿其真實身分，減少遭查獲之風險
    ，愈使其肆無忌憚，助長犯罪之猖獗，破壞社會秩序甚鉅，
    且本件證人乙○○因遭詐騙而匯入被告帳戶之金額非微，且
    匯入款項經以卡片跨行提款、卡片提款方式提領一空，惟被
    告已與其達成和解（見本院98年度簡上字第828 號卷第34頁
    ）等一切情形，認原審就被告之幫助詐欺犯行，依刑事訴訟
    法第449 條第1 項前段，刑法第30條第1 項前段、第2 項、
    第339 條第1 項、第47條第1 項、第41條第1 項前段，刑法
    施行法第1 條之1 第1 項、第2 項前段之規定，予以論罪，
    判處被告有期徒刑3 月，並諭知易科罰金之折算標準，核其
    認事用法並無違誤，量刑亦屬妥適，本件公訴人上訴意旨認
    原審量刑過輕，指摘原判決不當，殊不足取，其上訴為無理
    由，應予駁回。又本件被告雖於本院審理中坦承犯行，且業
    與被害人達成和解，然被告並未依約定之期限履行和解條件
    （見同前本院卷第41頁），並無事實足認其知所悔悟，即無
    從認為其所宣告之刑，以暫不執行為適當之事由，自不宜宣
    告緩刑，併此敘明。
五、末按共同正犯因相互間利用他方之行為，以遂行其犯意之實
    現，本於責任共同之原則，有關從刑之沒收部分，雖他共同
    正犯所有供犯罪所用之物，亦應於其本身所處主刑之後，併
    為沒收之諭知，幫助犯則僅對犯罪構成要件以外之行為為加
    工，且無共同犯罪之意思，自不適用該責任共同之原則，對
    於正犯所有供犯罪所用或因犯罪所得之物，勿庸併為沒收之
    宣告，最高法院86年度台上字第6278號判決意旨可資參照。
    執此，被告所申設之前開渣打銀行帳戶存摺、金融卡等物，
    因已交付該詐騙集團使用，要非被告所有之物，而屬正犯所
    有供犯罪所用之物，復被告祇為幫助犯，核無責任共同原則
    之適用，依上揭說明，自毋庸諭知沒收。
六、末按被告行為後，刑法第41條規定於98年1 月21日經修正公
    布，並自98年9 月1 日起施行，惟本次修正係針對被判處6
    月以下有期徒刑及拘役者，於執行時，未聲請易科罰金，得
    改為易服社會勞動，此乃執行時所應處理者，對本件被告得
    易科罰金之條件及折算標準均不生法律變更情事，非係刑罰
    法律有變更，自毋庸為新、舊法律之比較，併此敘明。
據上論斷，依刑事訴訟法第455 條之1 第1 項、第3 項、第368
條，判決如主文。
本案經檢察官吳美文到庭執行職務。
中    華    民    國    99    年    2     月    2     日
                  刑事第五庭  審判長法  官  潘政宏
                                    法  官  江春瑩
                                    法  官  張詠晶
以上正本證明與原本無異。
不得上訴。
                                    書記官  王峻宏
中    華    民    國    99    年    2     月    5     日

司法院資訊處製作；財團法人民間司法改革基金會備份。
